臺灣臺北地方法院民事裁定　　　　　　　　100年度醫字第7號
抗　告　人　林玉章
（即原告）　林志高
　　　　　　林菁菁
　　　　　　林志宏
共　　　同
訴訟代理人　古清華律師
相　對　人　財團法人台灣基督教長老教會馬偕紀念社會事業基
（即被告）　金會馬偕紀念醫院
法定代理人　蔡正河
相　對　人　陳德理
（即被告）　鄭智庭
共　　　同
訴訟代理人　劉紀翔律師
上列當事人間請求損害賠償事件，對於本院民國100年3月17日所
為裁定，提起抗告，本院裁定如下：
     主  文
原裁定廢棄。
    理  由
一、抗告意旨略以：本件相對人即被告財團法人台灣基督教長老
    教會馬偕紀念社會事業基金會馬偕紀念醫院（下稱馬偕醫院
    ），雖兩造之醫療行為於馬偕醫院新竹分院，惟醫療契約應
    以總院為契約當事人，新竹分院僅為總院之分支機構，無法
    人人格。而馬偕醫院之主事務所設於臺北市○○○路○段，
    為本院管轄區域，本院自有管轄權。原裁定理由任本院無管
    轄權乙節恐有誤會。又兩造業已合意由本院為本件之第一審
    管轄法院，並立有合意書，且本件爭執並無專屬管轄之疑慮
    ，爰提起抗告請求撤銷原裁定等語。
二、按原法院或審判長認抗告為有理由者，應撤銷或變更原裁定
    。民事訴訟法第490條第1項定有明文。次按，定法院之管轄
    ，以起訴時為準。共同訴訟之被告數人，其住所不在一法院
    管轄區域內者，各該住所在地之法院俱有管轄權。但依第四
    條至前條規定有共同管轄法院者，由該法院管轄。因契約涉
    訟者，如經當事人定有債務履行地，得由該履行地之法院管
    轄。侵權行為涉訟者，得由行為地之法院管轄。又訴之全部
    或一部，法院認為無管轄權者，依原告聲請或依職權以裁定
    移送於其管轄法院，民事訴法第27條、第20條、第12條、第
    15條第1項及第28條第1項定有明文。再按，當事人得以合意
    定第一審管轄法院；又被告不抗辯法院無管轄權，而為本案
    之言詞辯論者，以其法院為有管轄權之法院。民事訴訟法第
    24條第1項、第25條分別定有明文。又擬制合意管轄或稱應
    訴管轄，係指非專屬管轄事件，原告向無管轄權之第一審法
    院起訴，被告不抗辯法院無管轄權，而為本案言詞辯論，使
    原無管轄權之法院取得管轄權之謂。
三、經查，相對人馬偕醫院之主事務所所在地固在臺北市○○○
    路○段，依據民事訴訟法第2條第2項規定本院本應屬有管轄
    權之法院。惟相對人陳德理、鄭智庭之住所地在新竹市，而
    抗告人主張本件醫療契約履行地即林王蘭接受相對人等之醫
    療服務地係在位於新竹市○○路○段690號之馬偕醫院新竹分
    院，倘相對人確有抗告人所稱侵害林王蘭生命權之情事，該
    侵權行為地亦應為相對人馬偕醫院新竹分院所在地之新竹市
    ○○路○段690號。而相對人三人之住所或事務所所在地不
    在同一法院，揆諸首揭規定，自應由共同管轄法院即臺灣新
    竹地方法院管轄。況本件相關醫療契約契約履行問題、侵權
    行為之證據調查，亦以系爭醫療契約履行地即侵權行為地之
    法院為最便利之法院，並考量勞力、時間及費用等程序利益
    之情況下，自應由臺灣新竹地方法院管轄為第一審管轄法院
    為宜。抗告人雖提出合意書，主張兩造關於本件損害賠償訴
    訟事件涉訟，已合意由本院管轄。然按，定法院之管轄以起
    訴時為準，依起訴時之情事法院有管轄權者，縱令以後定管
    轄之情事變更，該法院亦不失其管轄權（最高法院22年抗字
    第391號判例可資參照）。抗告人所提出之合意書係在民國
    100年3月31日簽署，原告起訴日則載為99年12月16日，此有
    本院收狀戳章在卷可佐，是兩造之合意管轄已屬起訴後之情
    事，自不以此變更管轄權之繫屬。原裁定將本件移送臺灣新
    竹地方法院本無何違誤。惟查，兩造訴訟代理人既以書面合
    意由本院管轄，實宜賦予相對人（即被告）有不抗辯法院無
    管轄權而為本案言詞辯論，俾使本件得適用民事訴訟法第25
    條之機會，以尊重當事人之程序主體地位。相對人不抗辯無
    管轄權而為本案之言詞辯論，依照民事訴訟法第25條擬制合
    意管轄之規定，本院為有管轄權之法院，自應依法行訴訟程
    序並審判之。原移轉管轄之裁定自應予廢棄。
四、爰裁定如主文。
中    華    民    國   100    年    4     月    14    日
                  民事第七庭    法  官  黃柄縉
以上正本係照原本作成
如對本裁定抗告須於裁定送達後10日內向本院提出抗告狀，並繳
納抗告費新臺幣1,000元
中    華    民    國   100    年    4     月    14    日
                                書記官  洪仕萱